臺灣高等法院刑事判決
111年度上訴字第1058號
上  訴  人  
即  被  告  蘇苑如



上列上訴人即被告因詐欺等案件，不服臺灣臺北地方法院110年
度訴字第650號，中華民國110年12月21日第一審判決（起訴案號
：臺灣臺北地方檢察署109年度偵字第15979號），提起上訴，本
院判決如下：
    主  文
原判決關於蘇苑如所犯如附表編號一、三、七主文欄所示之罪所
處之刑及定應執行刑暨沒收部分均撤銷。
蘇苑如所犯如原判決附表編號一、三、七主文欄所示之罪，各處
有期徒刑柒月。
其他上訴駁回。
上開撤銷改判部分與上訴駁回部分所處之刑，應執行有期徒刑壹
年壹月。
    事實及理由
一、本院審理範圍
  ㈠按刑事訴訟法第348條規定：（第1項）上訴得對於判決之一
    部為之。（第2項）對於判決之一部上訴者，其有關係之部
    分，視為亦已上訴。但有關係之部分為無罪、免訴或不受理
    者，不在此限。（第3項）上訴得明示僅就判決之刑、沒收
    或保安處分一部為之。
　㈡查被告於刑事上訴理由狀、本院準備程序及審理時均言明僅
    就量刑部分提起上訴（見本院卷第32至37、98、166頁），
    則本件上訴範圍只限於原判決之刑及相涉之沒收部分，就本
    案犯罪事實及論罪部分，均如第一審判決所記載（如附件）
    。
二、被告上訴意旨略以：伊坦承犯行，且與告訴人邱曉婷、凌于
    棠及呂佳薏和解，賠償告訴人損失，希望從輕量刑，並請求
    緩刑等語。
三、上訴駁回之說明（關於原判決附表編號2、4至6、8主文欄所
    示之罪所處之刑部分）
　㈠本院審理結果，認原審就被告所犯如原判決附表編號二、四
    至六、八部分，均係犯刑法第339條之4第1項第2款之3人以
    上共同詐欺取財罪、洗錢防制法第14條第1項之一般洗錢罪
    （共5罪），均依刑法第55條規定，從一重之3人以上共同詐
    欺取財罪處斷後，依刑法第59條之規定減輕其刑，並審酌被
    告正值壯年，不思循正當管道獲取財物，竟均基於加重詐欺
    及洗錢之不確定故意，擔任負責收水，造成原判決附表編號
    2、4至6、8所示之告訴人財產上之損失，嚴重危害社會治安
    ，所為實屬不該，且被告未賠償原判決附表編號2、4至6、8
    所示之被害人，量刑本均不宜從輕，惟念及被告偵審均坦承
    犯行（就其所涉洗錢罪部分之自白，為洗錢防制法第16條第
    2項所規定減刑之事由），兼衡被告現於便利商店任職、月
    薪新臺幣（下同）3萬元、國中肄業等一切情狀，分別量處
    有期徒刑8月(共2罪)、10月（共2罪）及1年。經核原審就此
    部分之量刑尚屬妥適。
　㈡經查：
　⒈按量刑輕重，係屬事實審法院得依職權自由裁量之事項，苟
    已斟酌刑法第57條各款所列情狀而未逾越法定刑度，不得遽
    指為違法（最高法院72年台上字第6696號判例意旨參照)。
　⒉原審就被告所犯如原判決附表編號2、4至6、8部分之犯行於
    量刑時，已分別審酌上開各情，依刑法第57條各款之一切情
    狀，包括審酌被告犯罪情節、所生損害、犯後態度等節，並
    於法定刑度之內，予以量定，客觀上並無明顯濫權或輕重失
    衡之情形，亦未違反比例原則，原審判決之量刑並無何違法
    或不當而構成應撤銷之事由可言。從而，被告就量刑部分提
    起上訴，並無理由，應予駁回。
四、撤銷改判部分之理由及量刑之說明（關於原判決附表編號1
    、3、7主文欄所示之罪所處之刑及定應執行刑暨沒收部分）
    　
　㈠原審認被告關於原判決附表編號1、3、7所示加重詐欺取財之
    犯行事證明確，予以論罪科刑，並依刑法第59條規定酌減其
    刑固非無見。惟被告上訴後，與告訴人邱曉婷、凌于棠及呂
    佳薏達成和解，並賠償告訴人邱曉婷、凌于棠及呂佳薏之損
    失，原審就此部分未及審酌，容有未洽。被告上訴指摘原審
    此部分量刑過重，為有理由，應由本院將原判決附表編號1
    、3、7主文欄所示之罪所處之刑予以撤銷改判。
　㈡爰審酌被告所為助長詐騙犯罪之風氣，並造成犯罪偵查之困
    難，且使幕後犯罪人得以逍遙法外，危害社會治安，所為實
    有不該，暨其於本院審理時坦承犯行之犯後態度，兼衡與告
    訴人邱曉婷、凌于棠及呂佳薏達成和解，賠償告訴人邱曉婷
    、凌于棠及呂佳薏之損失，其犯罪之動機、目的、手段、所
    生危害、暨被告自述國小畢業（國中肄業）之智識程度、目
    前從事全家便利商店、月收入約3萬2千元等一切情狀，分別
    量處如主文第2項所示之刑。
　㈢又原判決上開部分既經撤銷，原定應執行刑部分失所附麗，
    亦應併予撤銷，併此敘明。
　㈣另關於被告未扣案之犯罪所得2,000元，本應依刑法第38條之
    1第1項、第3項之規定，予以宣告沒收之，並於全部或一部
    不能沒收或不宜執行沒收時，追徵其價額。惟被告業與告訴
    人邱曉婷、凌于棠及呂佳薏達成和解，並給付告訴人邱曉婷
    5,000元、凌于棠7,500元，此有本院公務電話紀錄在卷可參
    ，是若再就此部分犯罪所得予以宣告沒收、追徵，將有過苛
    之虞，爰依刑法第38條之2第3項之規定，不予宣告沒收。原
    判決關於諭知犯罪所得沒收部分有所不當，本院就此部分併
    予撤銷，附此敘明。　
五、定應執行刑
　　被告前揭撤銷改判部分之刑，與上訴駁回部分之刑，審酌其
    犯罪類型、行為態樣、手段、動機，責任非難重複之程度顯
    然較高等情狀，如以實質累加之方式定應執行刑，處罰之刑
    度恐將超過其行為之不法內涵與罪責程度，爰基於罪責相當
    之要求，於刑法第51條第5款所定之外部性界限內，綜合評
    價各罪類型、關係、法益侵害之整體效果，考量犯罪人個人
    特質，及以比例原則、平等原則、責罰相當原則、重複評價
    禁止原則為內涵之內部性界限，為適度反應被告整體犯罪行
    為之不法與罪責程度及對其施以矯正之必要性，並依刑法第
    51條第5款規定定其應執行之刑如主文第4項所示。
六、關於被告請求給予緩刑部分
　　按受2年以下有期徒刑、拘役或罰金之宣告，而有下列情形
    之一，認以暫不執行為適當者，得宣告2年以上5年以下之緩
    刑，其期間自裁判確定之日起算：一、未曾因故意犯罪受有
    期徒刑以上刑之宣告者；二、前因故意犯罪受有期徒刑以上
    刑之宣告，執行完畢或赦免後，5年以內未曾因故意犯罪受
    有期徒刑以上刑之宣告者，刑法第74條第1項定有明文。查
    被告前因詐欺案件，經臺灣臺北地方法院以108年度訴字第6
    28號判決判處應執行有期徒刑1年8月，緩刑4年，於110年5
    月4日確定，此有本院被告前案紀錄表1份在卷可憑，其前科
    素行核與前揭得宣告緩刑之要件不合，本院自無從為緩刑之
    諭知。
據上論斷，應依刑事訴訟法第368條、第369條第1項前段、第364
條、第299條第1項前段，判決如主文。
本案經檢察官邱耀德提起公訴，檢察官丁俊成到庭執行職務。
中　　華　　民　　國　　111 　年　　7 　　月　　13　　日
                  刑事第十一庭  審判長法　官  張江澤
                                      法　官  梁志偉
                                      法　官  章曉文
以上正本證明與原本無異。
如不服本判決，應於收受送達後20日內向本院提出上訴書狀，其
未敘述上訴之理由者並得於提起上訴後20日內向本院補提理由書
（均須按他造當事人之人數附繕本）「切勿逕送上級法院」。
                                      書記官  賴又瑄
中　　華　　民　　國　　111 　年　　7 　　月　　13　　日
附錄本案論罪科刑法條
刑法第339條之4
犯第339條詐欺罪而有下列情形之一者，處1年以上7年以下有期
徒刑，得併科1百萬元以下罰金：
一、冒用政府機關或公務員名義犯之。
二、三人以上共同犯之。
三、以廣播電視、電子通訊、網際網路或其他媒體等傳播工具，
    對公眾散布而犯之。　　　
前項之未遂犯罰之。
　　
洗錢防制法第14條
有第二條各款所列洗錢行為者，處7年以下有期徒刑，併科新臺
幣5百萬元以下罰金。
前項之未遂犯罰之。
前二項情形，不得科以超過其特定犯罪所定最重本刑之刑。